【裁判字號】    99,訴,1104
【裁判日期】    990525
【裁判案由】    毒品危害防制條例
【裁判全文】
臺灣臺中地方法院刑事判決              99年度訴字第1104號
公  訴  人  臺灣臺中地方法院檢察署檢察官
被      告  甲○○
上列被告因違反毒品危害防制條例案件，經檢察官提起公訴（
98年度毒偵字第4655號），被告於準備程序就被訴事實為有罪之
陳述，本院合議庭裁定由受命法官獨任逕行簡式審判程序，並判
決如下：
    主       文
甲○○施用第一級毒品，累犯，處有期徒刑壹年；扣案之海洛因
貳包（驗餘淨重分別為0.300公克、3.704公克）沒收銷燬之；扣
案之電子秤壹臺、研磨器壹組、糖粉壹包、注射針筒肆支均沒收
。又施用第二級毒品，累犯，處有期徒刑柒月；扣案之甲基安非
他命柒包（驗餘淨重分別為3.391公克、0.114公克、3.374公克
、3.433公克、3.417公克、3.379公克、0.690公克）沒收銷燬之
；吸食器壹組、玻璃球吸食器參支均沒收。主刑部分應執行有期
徒刑壹年肆月。
    犯 罪 事 實
一、甲○○前因施用毒品案件，經觀察、勒戒後，認有繼續施用
    毒品之傾向，經送強制戒治，於民國90年10月10日執行完畢
    釋放，並由臺灣臺中地方法院檢察署檢察官於90年12月14日
    以90年度戒毒偵字第625號為不起訴處分確定。又因竊盜及
    違反毒品危害防制條例案件，經本院分別判處有期徒刑6 月
    、1年確定；另因竊盜案件，再經本院判處有期徒刑7月，減
    為3月15日；復因違反毒品危害防制條例案件，再由本院先
    後於95年3月27日、95年4月14日，分別以95年度訴字第286
    號、95年易字第360號判處有期徒刑1年2月、8月，經減刑為
    7月、4月，上開5罪刑經接續執行後，於97年2月5日縮短刑
    期假釋出監，所餘刑期交付保護管束至97年7月17日未被撤
    銷，而視為執行完畢。詎其明知毒品海洛因、甲基安非他命
    業經公告分別列為毒品危害防制條例第一級毒品、第二級毒
    品，均不得非法持有、施用，仍不知戒除劣行，竟基於施用
    第一級毒品海洛因之犯意，先於不詳時地，以其所有之電子
    秤加以秤重後，向不詳之人購得海洛因而持有之，再於98
    年12月3日13時許，在臺中縣太平市○○路465巷36弄11之1
    號居處內，利用研磨器將砂糖磨成糖粉後，將海洛因加水摻
    入糖粉後，以注射針筒抽取混合液注射手臂血管之方式，施
    用第一級毒品海洛因1次；另基於施用第二級毒品甲基安非
    他命之犯意，於98年12月3日13時其施用海洛因後之某時分
    ，在同上址居處內，將甲基安非他命置於玻璃球內，以火燒
    烤使生煙霧後，再以吸食器吸食其煙之方式，施用第二級毒
    品甲基安非他命1次。嗣於98年12月3日14時許，為警持搜索
    票在前址甲○○居處內查獲，並當場扣得其所有供施用之第
    一級毒品海洛因2包（驗餘淨重分別為0.300公克、3.704公
    克）、及供其施用海洛因所用之電子秤1臺、研磨器1組、糖
    粉1包、注射針筒4支；復扣得其所有供施用之第二級毒品甲
    基安非他命6包（驗餘淨重分別為3.391公克、0.114公克、
    3.374公克、3.433公克、3.417公克、3.379公克）、及供其
    施用甲基安非他命所用之吸食器1組、玻璃球吸食器3支，暨
    與本案並無關聯之ｋ他命2包、另於在場之甲○○不知情友
    人賴佶賢所背之背包內，扣得甲○○所有之甲基安非他命1
    小包（驗餘淨重0.690公克），並經甲○○同意採集尿液送
    驗結果，呈海洛因之代謝物嗎啡及甲基安非他命陽性反應，
    而查悉上情。
二、案經臺中縣警察局烏日分局報請臺灣臺中地方法院檢察署檢
    察官偵查起訴。
    理       由
一、按除被告所犯為死刑、無期徒刑、最輕本刑為三年以上有期
    徒刑之罪或高等法院管轄第一審案件者外，於前條第一項程
    序進行中，被告先就被訴事實為有罪之陳述時，審判長得告
    知被告簡式審判程序之旨，並聽取當事人、代理人、辯護人
    及輔佐人之意見後，裁定進行簡式審判程序，刑事訴訟法第
    273條之1 條第1 項定有明文。本件被告所犯係死刑、無期
    徒刑、最輕本刑為三年以上有期徒刑以外之罪，其於準備程
    序中就被訴事實為有罪之陳述，且經審判長告知被告簡式審
    判程序之旨，並聽取檢察官及被告之意見後，本院合議庭認
    為適宜而裁定由受命法官獨任進行簡式審判程序，合先敘明
    。
二、訊據被告甲○○對於前揭犯罪事實均坦承不諱，且被告於98
    年12月3日為警查獲後所採集之尿液，經鑑驗結果，分別呈
    嗎啡、可待因、安非他命、甲基安非他命均為陽性反應等情
    ，有詮昕科技股份有限公司尿液檢驗報告1紙在卷足憑（見
    98年度毒偵字第4655號卷宗第3頁）；復有被告所有供施用
    之第一級毒品海洛因2包（驗餘淨重分別為0.300公克、
    3.704公克）、及供其施用海洛因所用之電子秤1臺、研磨器
    1組、糖粉1包、注射針筒4支；及其所有供施用之第二級毒
    品甲基安非他命6包（驗餘淨重分別為3.391公克、0.114 公
    克、3.374公克、3.433公克、3.417公克、3.379公克）、供
    其施用甲基安非他命所用之吸食器1組、玻璃球吸食器3支，
    暨被告所有置於其不知情友人賴佶賢背包內之甲基安非他命
    1小包（驗餘淨重0.690公克）扣案可資證明；且上開扣案之
    毒品，經行政院衛生署草屯療養院鑑定結果，其中2包均檢
    出海洛因成分；其中7包均檢出甲基安非他命成分，此有該
    院草療鑑定第0000000000、0000000000號鑑定書在卷可稽（
    見98年度毒偵字第4655號卷宗第19、20頁、98年度毒偵字第
    29823號卷宗第8頁），足認被告之自白與事實相符，堪予採
    信。
三、次按92年7月9日新修正之毒品危害防制條例就施用毒品者，
    祇於「初犯」及「5年後再犯」2種情形，有其追訴條件之限
    制，即須於初犯經觀察、勒戒或強制戒治釋放後，5年內均
    無施用毒品之行為，始能認其前所實施之觀察、勒戒或強制
    戒治已足遮斷毒癮，而得於5年後再犯時，再予適用初犯之
    規定，重行觀察、勒戒等程序。倘5年內已經再犯，被依法
    追訴處罰，縱其第3次（或第3次以上）施用毒品之時間在初
    犯釋放5年以後，即與「5年後再犯」之情形有別，且因已於
    「5年內再犯」，顯見其再犯率甚高，原實施觀察、勒戒或
    強制戒治，已無法收其實效，而無5年戒斷期之存在，自無
    再經觀察、勒戒及強制戒治之必要，應由檢察官逕行起訴，
    始符新法修正之本旨，最高法院95年度第7次及97年度第5次
    刑事庭會議決議可資參照。查本案被告施用海洛因及甲基安
    非他命之犯行，距前次強制戒治執行完畢雖已逾5年，惟被
    告於該強制戒治執行完畢釋放後5年內，曾因施用毒品案件
    ，經法院宣示判決確定並執行完畢，已如前述，並有台灣高
    等法院被告前案紀錄表附卷可稽；顯見被告並非於強制戒治
    執行完畢後5年內均無任何施用毒品之犯行。揆諸前開說明
    ，被告所為本案施用海洛因及甲基安非他命之犯行，即無「
    初犯」規定之適用，自毋須再重新施予觀察勒戒之處遇程序
    ，而應直接訴追處罰，其犯行明確，應依法論科。
三、核被告所為，係犯毒品危害防制條例第10條第1項之施用第
    一級毒品罪、同條第2項之施用第二級毒品罪。其持有第一
    、二級毒品之低度行為，為其施用第一、二級毒品之高度行
    為所吸收，不另論罪。被告前有如犯罪事實欄所示之犯罪及
    科刑執行紀錄，有臺灣高等法院被告前案紀錄表及臺灣臺中
    地方法院檢察署刑案資料查註紀錄表各1份附卷可參，被告
    受有期徒刑之執行完畢，5年以內故意再犯有期徒刑以上之
    罪，為累犯，均應依刑法第47條第1項規定，加重其刑。被
    告施用第一、二級毒品行為，犯意各別，行為互異，應分論
    併罰。爰審酌被告前因施用毒品，經強制戒治後，猶未能深
    切體認毒品危害己身之鉅，無視毒品對於自身健康之戕害及
    國家對於杜絕毒品犯罪之禁令，對社會安全有所危害，及其
    犯罪動機、方法、手段、暨犯後坦承犯行，有悔悟之意等一
    切情狀，分別量處如主文所示之刑，主刑部分並定其應執行
    刑。扣案之海洛因2包（驗餘淨重分別為0.300公克、3.704
    公克）、甲基安非他命共7包（驗餘淨重分別為3.391 公克
    、0.114公克、3.374公克、3.433公克、3.417公克、3.379
    公克、0.690公克），係被告所有供施用之第一級毒品、第
    二級毒品，均為違禁物，均應依毒品危害防制條例第18 條
    第1項前段規定，諭知沒收銷燬之。又扣案之電子秤1臺、研
    磨器1組、糖粉1包、注射針筒4支，均係被告所有供施用海
    洛因所用之物；扣案之吸食器1組、玻璃球吸食器3支，均係
    被告所有供施用甲基安非他命所用之物，均應依刑法第38條
    第1項第2款規定，宣告沒收之。至因送鑑用罄之毒品，已不
    存在，自無從沒收銷燬之，附此敘明。
據上論斷，應依刑事訴訟法第273條之1條第1項、第299條第1項
前段，毒品危害防制條例第10條第1項、第2項、第18條第1項前
段，刑法第11條、第38條第1項第2款、第47條第1項、第51條第
5款，判決如主文。
本案經檢察官乙○○到庭執行職務。
中    華    民    國    99    年    5    月    25    日
                  刑事第四庭   法  官  鄭永玉
以上正本證明與原本無異。
如不服本判決應於收受送達後10日內向本院提出上訴書狀，並應
敘述具體理由；其未敘述上訴理由者，應於上訴期間屆滿後20日
內向本院補提理由書（均須按他造當事人之人數附繕本）「切勿
逕送上級法院」。
                               書記官  蔡伸蔚
中    華    民    國    99    年    5    月    25    日
附錄論罪科刑法條
毒品危害防制條例第十條
施用第一級毒品者，處六月以上五年以下有期徒刑。
施用第二級毒品者，處三年以下有期徒刑。

司法院資訊處製作；財團法人民間司法改革基金會備份。
